【裁判字號】    97,易緝,91
【裁判日期】    970714
【裁判案由】    詐欺
【裁判全文】
臺灣板橋地方法院刑事判決              97年度易緝字第91號
公  訴  人  臺灣板橋地方法院檢察署檢察官
被      告  甲○○
上列被告因詐欺案件，經檢察官提起公訴（84年度偵字第8094號）
，本院判決如下：
    主    文
本件免訴。
    理    由
一、公訴意旨如起訴書所載（如附件）。
二、按案件時效已完成者，應諭知免訴之判決，刑事訴訟法第30
    2 條第2 款定有明文；再按被告行為後，刑法第80條、第83
    條關於追訴權時效期間、停止之規定，業於民國94年2 月2
    日修正公布，並於95年7 月1 日施行，現行刑法第2 條第1
    項規定：「行為後法律有變更者，適用行為時之法律。但行
    為後之法律有利於行為人者，適用最有利於行為人之法律」
    ，因追訴權時效期間之長、短，關係是否行為人受到刑事追
    訴或處罰，而追訴時效完成者，依刑事訴訟法第302 條第2
    款規定應諭知免訴判決，而免訴判決為實體判決，因此關於
    追訴時效期間之修正，應屬實體刑罰法律變更，而有刑法第
    2 條第1 項規定之適用（臺灣高等法院暨所屬法院因應新修
    正刑法施行座談會意見參照），據此：
(一)、修正前刑法第80條規定：「追訴權，因左列期間內不行使而
    消滅：一、死刑、無期徒刑或10年以上有期徒刑者，20年。
    二、3 年以上10年未滿有期徒刑者，10年。三、1 年以上3
    年未滿有期徒刑者，5 年。四、1 年未滿有期徒刑罪者，3
    年。五、拘役或罰金者，1 年。前項期間自犯罪成立之日起
    算。但犯罪行為有連續或繼續之狀態者，自行為終了之日起
    算」；而修正前刑法第83條規定：「追訴權之時效，如依法
    律之規定，偵查、起訴或審判之程序，不能開始或繼續時，
    停止其進行。前項時效停止，自停止原因消滅之日起，與停
    止前已經過之期間，一併計算。停止原因繼續存在之期間，
    如達於第80條第1 項各款所定期間4 分之1 者，其停止原因
    視為消滅」。
(二)、另修正後刑法第80條則規定：「追訴權，因下列期間內未起
    訴而消滅：一、犯最重本刑為死刑、無期徒刑或10年以上有
    期徒刑之罪者，30年。二、犯最重本刑為3 年以上10年未滿
    有期徒刑之罪者，20年。三、犯最重本刑為1 年以上3 年未
    滿有期徒刑之罪者，10年。四、犯最重本刑為1 年未滿有期
    徒刑、拘役或罰金之罪者，5 年。前項期間自犯罪成立之日
    起算。但犯罪行為有繼續之狀態者，自行為終了之日起算」
    ；而修正後刑法第83條規定：「追訴權之時效，因起訴而停
    止進行。依法應停止偵查或因犯罪行為人逃匿而通緝者，亦
    同。前項時效之停止進行，有下列情形之一者，其停止原因
    視為消滅：一、諭知公訴不受理判決確定，或因程序上理由
    終結自訴確定者。二、審判程序依法律之規定或因被告逃匿
    而通緝，不能開始或繼續，而其期間已達第80條第1 項各款
    所定期間4 分之1 者。三、依第1 項後段規定停止偵查或通
    緝，而其期間已達第80條第1 項各款所定期間4 分之1 者。
    前2 項之時效，自停止原因消滅之日起，與停止前已經過之
    期間，一併計算」。
(三)、查本案被告係被訴涉犯刑法第339 條第1 項之詐欺取財罪嫌
    ；而刑法第339 條第1 項詐欺罪之法定本刑最高度為5 年有
    期徒刑，其追訴權時效期間依修正前刑法第80條第1 項第2
    款規定為10年，再依修正前刑法第83條規定加計因通緝無法
    開啟審判之停止進行期間（10年追訴權時效期間4 分之1 即
    2 年6 月），是修法前之追訴權時效加計停止期間即為12年
    6 月；然依修正後刑法第80條第1 項第2 款規定，其追訴權
    時效為20年，加計停止進行之期間（20年追訴權時效期間4
    分之1 即5 年），則修法後之追訴權時效加計4 分之1 停止
    期間為25年，茲經比較新舊法之結果，自以修正前刑法上開
    規定，對於被告較為有利，依刑法第2 條第1 項規定，本件
    應適用被告行為時之上開修正前刑法規定。
三、經查：本案被告被訴涉犯刑法第339 條第1 項之詐欺取財罪
    嫌，其犯罪行為終了日為「83年9 月某日」，則類推適用民
    法第124 條第2 項後段法理，推定其犯罪時間為83年9 月15
    日；而被告經起訴後，於本院審理中逃匿，經本院於84年12
    月20日發佈通緝，致審判之程序不能繼續，依修正前刑法第
    80條、第83條之規定，並參照司法院29年院字第1963號及大
    法官會議63年釋字第138 號解釋，本件被告所犯刑法第339
    第1 項之詐欺取財罪嫌，法定本刑最高度為5 年有期徒刑，
    其追訴權時效期間依修正前刑法第80條第1 項第2 款規定為
    10年，再依修正前刑法第83條規定加計因通緝無法開啟審判
    之停止進行期間（10年追訴權時效期間4 分之1 即2 年6 月
    ），是修法前之追訴權時效加計停止期間即為12年6 月；則
    自其本件犯罪行為終了之日（即83年9 月15日），加上本件
    犯罪追訴權時效期間12年6 月，並加上自84年5 月8 日開始
    實施偵查日起，至84年12月20日發佈通緝日止之期間計7 月
    13日，其追訴權之時效業於96年10月28日完成，依照首開說
    明，本件爰不經言詞辯論，逕為諭知免訴之判決。
四、另臺灣臺北地方法院檢察署檢察官以該署84年度偵字第1596
    8 號案件、臺灣士林地方法院檢察署檢察官以該署85年度偵
    字第7975號案件各與本件起訴部分，均具有連續犯之裁判上
    一罪關係為由，移送併案審理，惟被告所涉前開起訴部分之
    詐欺取財犯嫌，既因追訴權時效已經完成，依法應為免訴之
    判決，則上揭移送併案審理部分即與本件起訴部分無裁判上
    一罪關係，本院自無從併予審理，爰退回由檢察官另行依法
    處理，附此敘明。
五、據上論斷，應依刑事訴訟法第302 條第2 款、第307 條，判
    決如主文。
中    華    民    國    97    年     7    月    14    日
                  刑事第十九庭  審判長法  官  許必奇
                                      法  官  曾正耀
                                      法  官  陳明偉
以上正本證明與原本無異。
如不服本判決應於收受本判決後10日內向本院提出上訴書狀，並
應敘述具體理由，如未敘述上訴理由者，應於上訴期間屆滿後20
日內補提理由書狀於本院（均須按他造當事人之人數附繕本）「
切勿逕送上級法院」。
                                      書記官  強梅芳
中    華    民    國    97    年    7     月    14    日


司法院資訊處製作；財團法人民間司法改革基金會備份。
